臺灣臺中地方法院刑事判決　　　　　　　96年度易字第2777號
公　訴　人　臺灣臺中地方法院檢察署檢察官
被　　　告　甲○○
上列被告因詐欺案件，經檢察官提起公訴（96年度偵緝字第1388
號），及移送併辦 (96年度偵緝字第1389號)，被告於準備程序
中就被訴事實為有罪之陳述，受命法官於聽取當事人之意見後，
由本院合議庭裁定由受命法官獨任以簡式審判程序判決如下：
    主    文
甲○○幫助意圖為自己不法之所有，以詐術使人將本人之物交付
，累犯，處有期徒刑肆月，減為有期徒刑貳月，如易科罰金，以
銀元參佰元即新臺幣玖佰元折算壹日。
    犯罪事實
一、甲○○前於民國91年間因侵占案件，經本院以91年度豐簡字
    第391號判處有期徒刑6月確定，於93年1月14日縮刑期滿執
    行完畢。詎仍不知悔改，其已預見將自己之金融機構帳戶存
    摺、提款卡及密碼交付予不詳身分之成年人使用，足供他人
    作為詐騙財物匯款之工具，竟仍基於幫助他人詐欺取財之不
    確定故意，於94年12月中旬後之某日，在臺中市○○路與崇
    德路口附近，將其所有中華郵政股份有限公司臺北六張犁郵
    局局號000000-0、帳號000000-0及臺中商業銀行營業部帳號
    00-000000000號之存摺、提款卡及密碼，各以新臺幣 (下同
    )6000 元及3000元之代價，出賣予不詳姓名年籍之陳姓成年
    男子，並接續分二次交付上開存摺、提款卡及密碼，而容任
    該姓名年籍不詳之陳姓成年男子及其所屬之詐騙集團使用作
    為詐欺取財之工具。該姓名年籍不詳之陳姓成年男子及其所
    屬之詐騙集團取得上開存摺、提款卡及密碼後，竟基於意圖
    為自己不法所有之概括犯意，先於94年5月間之某日，撥打
    電話予丙○○佯稱其中獎須先行匯款之詞，致丙○○因而陷
    於錯誤，先後匯款至詐騙集團所指定之帳戶，並於95年1月2
    日下午3時許匯款20萬元至上開甲○○臺北六張犁郵局之帳
    戶，嗣丙○○覺察受騙乃報警處理查獲上情；該姓名年籍不
    詳之陳姓成年男子及其所屬之詐騙集團，復於95年1月11日
    上午10時30分許，撥打電話予乙○○佯稱其係友人曾仁勇本
    人，請求幫忙調現金等詞，致乙○○因而陷於錯誤，於同日
    下午1時許至大橋郵局匯款8萬元至上開甲○○臺中商業銀行
    營業部之帳戶，嗣乙○○向曾仁勇查詢證實其未曾向乙○○
    致電借錢而覺察受騙乃報警處理查獲上情。
二、案經丙○○、乙○○訴由臺中縣警察局清水分局、臺中市警
    察局第一分局報請臺灣臺中地方法院檢察署檢察官偵查起訴
    。
    理  由
一、上開犯罪事實，業據被告甲○○於本院審理時自白不諱，核
    與被害人丙○○、乙○○於警詢中所指訴之情節大致相符，
    復有被告所有上開臺北六張犁郵局帳戶存戶基本資料、客戶
    歷史交易清單、臺中商業銀行營業處帳戶存款業務往來申請
    約定書各1份，及被害人丙○○提出之郵政國內匯款執據1張
    ，以及被害人乙○○提出之郵政跨行匯款申請書1張在卷可
    證，足見被告自白與事實相符，應堪採信。本件事證明確，
    被告上開幫助詐欺既遂之犯行，應堪認定。
二、被告行為後，刑法第2條、第41條，均於94年2月2日修正公
    布，並自95年7月1日起施行：
(一)、修正後刑法第2條第1項規定，已將新舊法律適用之「從新
      從輕」原則，改採「從舊從輕」原則，而此規定僅係規範
      行為後法律變更所生新舊法律比較適用之準據法，並非實
      體刑罰法律，自不生行為後法律變更之比較適用之問題，
      應逕行適用新法第2條第1項之規定，為「從舊從輕」之比
      較。
(二)、修正前刑法第30條規定：「幫助他人犯罪者，為從犯。雖
      他人不知幫助之情者，亦同。從犯之處罰，得按正犯之刑
      減輕之。」，修正後刑法第30條則規定：「幫助他人實行
      犯罪行為者，為幫助犯。雖他人不知幫助之情者，亦同。
      幫助犯之處罰，得按正犯之刑減輕之。」，揆諸本條之修
      正立法理由係為確認幫助犯採共犯從屬性說之「限制從屬
      形式」，並避免「從犯」之不同解讀，而將「從犯」修正
      為「幫助犯」，並明示幫助犯之成立，亦以被幫助者著手
      犯罪之實行，且具備違法性為必要，而將條文文字修正為
      「幫助他人實行犯罪行為者，為幫助犯」。被告單純提供
      帳戶供詐欺取財集團作為被害人匯款之使用，既評價為幫
      助詐欺取財的行為，而上開修正亦僅著眼於觀念的釐清，
      自應適用修正施行後之刑法第30條規定論擬。
(三）、刑法第339條第1項之詐欺取財罪，罰金刑部分係處一千
      元以下罰金，依修正後刑法施行法增訂第1條之1之規定：
      「中華民國94年1月7日刑法修正施行後，刑法分則編所定
      罰金之貨幣單位為新臺幣。」「94年1月7日刑法修正時，
      刑法分則編未修正之條文定有罰金者，自94年1月7日刑法
      修正施行後，就其所定數額提高為三十倍。但72年6月26
      日至94年1月7日新增或修正之條文，就其所定數額提高為
      三倍。」及刑法第33條第5款修正為：「主刑之種類如下
      ：‥‥五、罰金：新臺幣一千元以上，以百元計算之。」
      等規定觀之，依修正後之法律，刑法第339條第1項之詐欺
      取財罪所得科處之罰金刑最高額為新臺幣3萬元（1000元
      乘以30倍）、最低額為新臺幣1000元；而依被告行為時即
      修正前刑法第33條第5款規定之罰金最低額銀元1元計算，
      刑法第339條第1項之詐欺取財罪之罰金刑之最高額為銀元
      1000 0元（因提高10倍）即新臺幣3萬元，最低額為銀元
      10元（因提高10倍）即新臺幣30元。因此，比較上述修正
      前、後之刑罰法律，自應以被告行為時即修正前刑法關於
      科處罰金刑之法律較有利於被告。
(四)、被告行為後，罰金罰鍰提高標準條例第2條業已刪除，而
      刑法第41條第1項前段關於易科罰金之折算標準已由舊法
      之銀元一百元、二百元、三百元修正為新臺幣一千元、二
      千元、三千元，因屬科刑規範事項之變更，其折算標準為
      裁判時所應諭知，自有就新舊法規定比較之必要，經比較
      新舊法結果，以被告行為時之舊法較為有利於被告，是依
      修正後刑法第2條第1項前段之規定，本件應適用被告行為
      時之舊法即依修正前刑法第41條第1項前段、修正前罰金
      罰鍰提高標準條例第2條、現行法規所定貨幣單位折算新
      臺幣條例第2條之規定，諭知以銀元三百元即新臺幣九百
      元折算一日為易科罰金之折算標準。
三、本件被告提供其所有之上開臺北六張犁郵局、臺中商業銀行
    營業處等帳戶之存摺、金融卡及密碼，予姓名年籍不詳之陳
    姓成年男子及其所屬之詐騙集團作為詐欺取財所用，係基於
    幫助他人詐欺取財之不確定故意，且所為屬詐欺取財罪構成
    要件以外之行為，核其所為，係犯刑法第30條第1項前段、
    第339條第1項之幫助詐欺取財既遂罪。又被告係一次出賣而
    接續交付上開二個帳戶資料，供他人從事詐欺取財犯罪使用
    ，並侵害被害人丙○○、乙○○之財產法益，為想像競合犯
    ，應依刑法第55條之規定，從較重之幫助詐欺取財罪論處（
    被告行為後，刑法第55條業已修正公布，於95年7月1日施行
    ，修正後刑法第55條但書係科刑之限制，為法理之明文化，
    非屬法律之變更，應適用裁判時法即修正後刑法第55條論以
    想像競合犯，最高法院95年第21次刑事庭會議95年刑議字第
    6號決議參照）。查被告前於91年間因侵占案件，經本院以
    91年度豐簡字第391號判處有期徒刑6月確定，於93年1月14
    日縮刑期滿執行完畢，有臺灣高等法院被告前案紀錄表及刑
    案資料查註紀錄表各1份在卷可按，其受有期徒刑之執行完
    畢，五年以內故意再犯本件法定本刑有期徒刑以上之罪，為
    累犯，應依法加重其刑。又被告僅係幫助他人實行詐欺取財
    罪，為幫助犯，應依刑法第30條第2項之規定，按詐欺取財
    罪正犯之刑予以減輕，並先加後減之。爰審酌被告提供帳戶
    供他人非法使用，使詐騙集團之成員易於得手，助長詐欺之
    犯罪風氣，嚴重危害社會治安，並分別使被害人丙○○、乙○○因此被詐騙20萬及8萬元，然被告本身未實際參與本件
    詐欺取財之犯行，可責難性較小，暨其於本院審理時坦承犯
    行，尚知悔悟之犯罪後態度等一切情狀，量處如主文所示之
    刑，且按九十六年罪犯減刑條例業於96 年7月4日公布，並
    自96年7月16日施行，該條例第2、3條分別明文規定：「犯
    罪在中華民國96年4月24日以前者，除本條例另有規定外，
    依下列規定減刑：三、有期徒刑、拘役或罰金，減其刑期或
    金額二分之一」，「下列各罪，經宣告死刑、無期徒刑或逾
    有期徒刑一年六月之刑者，不予減刑：十四、刑法第339條
    」；本件被告所犯上揭幫助詐欺取財罪之犯罪時間，係在96
    年4月24日以前，且本件宣告刑為有期徒刑4月，非屬上揭減
    刑條例第3條規定不予減刑之情形，故依上開規定，本院應
    減其有期徒刑二分之一，並依修正前刑法第41條第1項前段
    及修正前罰金罰鍰提高標準條例第2條之規定，諭知易科罰
    金之折算標準，以資懲儆。
據上論斷，依刑事訴訟法第273條之1第1項、第299條第1項前段
，刑法第2條第1項、第339條第1項、第30條第1、2項、第55條、
第47條第1項、修正前刑法第41條第1項前段，中華民國96年罪犯
減刑條例第2條第1項第3款、第3條第1項第14款、第7條，罰金罰
鍰提高標準條例第1條前段，修正前罰金罰鍰提高標準條例第2條
，現行法規所定貨幣單位折算新臺幣條例第2條，判決如主文。
中　　華　　民　　國　　96　　年　　7 　　月　　16　　日
                刑事第一庭    法  官  楊曉惠
上正本證明與原本無異。
如不服本判決，應於送達後10日內向本院提出上訴狀（須附繕本
）。
                              書記官  陳玲誼
中　　華　　民　　國　　96　　年　　7 　　月　　16　　日
附錄論罪科刑法條
中華民國刑法第339條
 (普通詐欺罪)
意圖為自己或第 3 人不法之所有，以詐術使人將本人或第 3 人
之物交付者，處五年以下有期徒刑、拘役或科或併科1000元以下
罰金。
以前項方法得財產上不法之利益或使第 3 人得之者，亦同。
前二項之未遂犯罰之。
